臺灣高等法院臺南分院民事裁定
                                     109年度重抗字第22號
抗  告  人  慕洋生物科技股份有限公司                     
法定代理人
即清算人    崔成均  
上列抗告人因與相對人經濟部間拆屋還地等事件，對於中華民國
（下同）109年3月24日臺灣臺南地方法院107年度重訴字第6號所
為裁定，關於核定訴訟標的價額部分提起抗告，本院裁定如下：
    主  文
抗告駁回。
抗告訴訟費用由抗告人負擔。
    理  由
一、抗告意旨略以：兩造間請求拆屋還地等事件【另第三人台灣
    徵信有限公司、新木科技有限公司、快好貨運有限公司（下
    稱台灣徵信公司等3人）亦為該事件之被告，然因其與本件
    無涉，故以下就台灣徵信公司等3人部分均不予論述】，抗
    告人所有之臺南市○○區○○段000○000○號建物（門牌號碼分係
    臺南市○○區○○○路00○00號，以下合稱00、00號建物）之房屋
    評定現值僅有新臺幣（下同）21,000,000元，原裁定竟認本
    件訴訟標的價額高達207,462,070元，據而認應徵第二審裁
    判費2,579,278元，其關於訴訟標的價額之核定顯有違誤，
    爰請求廢棄原裁定云云。
二、按訴訟標的之價額，由法院核定。核定訴訟標的之價額，以
    起訴時之交易價額為準；無交易價額者，以原告就訴訟標的
    所有之利益為準。以一訴主張數項標的者，其價額合併計算
    之；但所主張之數項標的互相競合或應為選擇者，其訴訟標
    的價額，應依其中價額最高者定之；以一訴附帶請求其孳息
    、損害賠償、違約金或費用者，不併算其價額。因地上權涉
    訟，其價額以1年租金15倍為準；無租金時，以1年所獲可視
    同租金利益之15倍為準；如1年租金或利益之15倍超過其地
    價者，以地價為準，民事訴訟法第77條之1第1項、第2項、
    第77條之2第1項、第2項、第77條之4分別定有明文。又土地
    所有權人依民法第767條規定訴請拆屋還地，其訴訟標的價
    額應以起訴時土地之交易價額為準。土地公告現值係直轄市
    或縣（市）政府依平均地權條例第46條規定，每年對於轄區
    內之土地於經調查地價動態、繪製地價區段圖、估計區段地
    價後提交地價評議委員會評定，據以在每年1月1日公告作為
    土地移轉現值之參考及補償徵收土地地價或設定之依據，乃
    政府機關對土地價值逐年檢討、調整、評估之結果，自非不
    得認與市價相當而作為核定訴訟標的價額之參考。且關於終
    止並塗銷地上權登記之利益，與請求拆屋還地之訴訟目的相
    同、利益一致，故其訴訟標的之價額自應依其中價額最高者
    定之。
三、經查：
  ㈠本件抗告人係就原判決不利於其之部分聲明上訴（見本院卷
    第47頁），就上訴範圍部分，相對人於原審之訴之聲明為：
    ⒈抗告人應將坐落臺南市○○區○○段000地號土地（下稱000地
    號土地），向臺南市安南地政事務所，以登記日期：100年7
    月4日、字號：安南土字第065611號、權利人：抗告人、權
    利種類：普通地上權、登記原因：拍賣、權利範圍：全部、
    存續期間：自94年1月5日至113年1月29日之地上權登記塗銷
    。⒉抗告人應將坐落臺南市○○區○○段000地號土地（下稱000
    地號土地），向臺南市安南地政事務所，以登記日期：100
    年7月4日、字號：安南土字第065611號、權利人：抗告人、
    權利種類：普通地上權、登記原因：拍賣、權利範圍：全部
    、存續期間：自95年3月6日至113年7月7日之地上權登記塗
    銷【上開聲明⒈及⒉部分，相對人訴請抗告人塗銷之地上權登
    記，以下合稱系爭地上權登記；另000、000地號土地，以下
    合稱系爭土地】。⒊抗告人應將坐落系爭土地上，如附圖所
    示編號A部分、面積8797.77㎡之廠房，編號A1部分、面積506
    .84㎡之雨遮，編號A2部分、面積408.39㎡之廠房，編號B部分
    、面積54.36㎡之空屋，編號C部分、面積32.09㎡之警衛室，
    編號D部分之圍籬，編號E部分之大門，編號F部分之變電箱
    ，編號G部分之水塔，編號H－H3部分之儲水桶，編號K部分、
    面積49.85㎡之鐵棚，均拆除騰空【聲明⒊部分，相對人訴請
    抗告人拆除騰空之地上物，以下合稱系爭地上物】，並將系
    爭土地返還相對人。⒋抗告人應自105年10月10日起至完成前
    開聲明⒊返還土地之日止，按日給付相對人99,876元（見原
    審訴字卷二第365-366頁）。
  ㈡前開聲明⒈及⒉部分，相對人訴請抗告人塗銷系爭地上權登記
    ，其起訴之目的係為除去系爭土地上所設定系爭地上權之負
    擔，自屬因地上權涉訟，應依民事訴訟法第77條之4規定，
    核定其訴訟標的之價額。查系爭地上權之設定權利範圍乃系
    爭土地之全部，此有系爭土地之土地登記第2類謄本（見原
    審補字卷第7、10頁）可稽，且相對人請求塗銷之標的為系
    爭地上權登記之全部，自應以系爭土地全部面積之1年租金
    之15倍與全部面積之地價為基準作比較。再相對人於原審起
    訴時，系爭土地1季即3個月之租金為2,996,244元，面積合
    計為18040.18㎡【計算式：8989.39＋9050.79＝18040.18】，
    公告現值則均為11,500元/㎡，有土地租賃契約書、催告函及
    回執、租金明細等（見原審補字卷第11-32頁）及上開土地
    登記第2類謄本可稽，其1年租金之15倍為179,774,640元【
    計算式：2,996,244（1季之租金）×4（1年有4季）×15（倍
    數）＝179,774,640】，並未超過系爭土地之總價值207,462,
    070元【計算式：18040.18（土地合計面積）×11,500（公告
    現值/㎡）＝207,462,070】，是以此部分之訴訟標的價額應核
    定為系爭土地1年租金之15倍179,774,640元。
  ㈢前開聲明⒊部分，係請求抗告人拆除系爭地上物並返還系爭土
    地全部，乃係以土地之交還請求權為訴訟標的，其訴訟標的
    之價額應以土地之交易價額為準。又相對人請求返還之標的
    既為系爭土地之全部，自應以系爭土地全部面積之總價值為
    核定之標準，而系爭土地之總價值為207,462,070元，已如
    前述，是以此部分之訴訟標的價額應核定為207,462,070元
    。至於抗告人抗辯應按00、00號建物之房屋評定現值21,000
    ,000元計算上訴訴訟標的價額云云，委不足採。
  ㈣前開聲明⒋部分，係就聲明⒊關於拆屋還地之請求併予主張違
    約金，屬附帶請求，依民事訴訟法第77條之2第2項規定，自
    不併算其訴訟標的金額。
  ㈤又相對人以一訴請求抗告人塗銷地上權登記及請求拆屋還地
    ，均係為使系爭土地之所有權回復圓滿之狀態，各該聲明經
    濟目的同一而互有競合之關係，依民事訴訟法第77條之2第1
    項但書規定，自應以訴訟標的價額高者即聲明⒊部分之207,4
    62,070元核定之。原裁定核定抗告人上訴第二審之訴訟標的
    價額為207,462,070元，並無不合，抗告意旨指摘原裁定核
    定本件此部分判斷不當，求為廢棄，為無理由，應駁回其抗
    告。
四、據上論結，本件抗告為無理由，爰裁定如主文。　　
中　　華　　民　　國　　109 　年　　11　　月　　17　　日
                  民事第二庭    審判長法  官  高榮宏

                                      法  官  林富郎

                                      法  官  黃瑪玲
上為正本係照原本作成。
本裁定除以適用法規顯有錯誤為理由外，不得再抗告。抗告人如
提再抗告，應於收受送達後十日內向本院提出再抗告狀（須附繕
本），並繳納再抗告費新台幣一千元。
提起再抗告應委任律師或具有律師資格之人之委任狀；委任有律
師資格者，另應附具律師資格證書及釋明委任人與受任人有民事
訴訟法第466條之1第1項但書或第2項所定關係之釋明文書影本。
中　　華　　民　　國　　109 　年　　11　　月　　17　　日

                                      書記官  許雅華
【附註】
民事訴訟法第495條之1第2項準用同法第466條之1第1、2項規定
：
⑴對於第二審判決上訴，上訴人應委任律師為訴訟代理人。但上
  訴人或其法定代理人具有律師資格者，不在此限。
⑵上訴人之配偶、三親等內之血親、二親等內之姻親，或上訴人
  為法人、中央或地方機關時，其所屬專任人員具有律師資格並
  經法院認為適當者，亦得為第三審訴訟代理人。
民事訴訟法第466條之2第1項：
  上訴人無資力委任訴訟代理人者，得依訴訟救助之規定，聲請
  第三審法院為之選任律師為其訴訟代理人。